臺灣臺中地方法院刑事判決　　　　　　　　　　　九十一年度重訴字第一六五八號
　　公　訴　人　台灣台中地方法院檢察署檢察官
　　被　　　告　辛○○
　　選任辯護人　林俊雄律師
　　被　　　告　乙○○
　　指定辯護人　本院公設辯護人　庚○○
右列被告因強盜等案件，經檢察官提起公訴（九十一年度偵字第六七六六號），本院
判決如左：
    主  文
辛○○、乙○○共同意圖勒贖而擄人，辛○○處有期徒刑捌年陸月，乙○○處有期徒
刑捌年。
    事  實
一、辛○○與乙○○因缺錢花用，而基於擄人勒贖之共同犯意聯絡，於民國九十一年
    三月三十一日二十一時三十五分許，利用報紙廣告，由辛○○以0000000
    000號行動電話撥打0000000000號電話佯稱要叫小姐應召，並相約
    在臺中市○○○街之仙旅賓館前見面，以進行性交易，嗣該應召站即聯絡指派女
    子丁○○於是日二十一時五十一分許自行搭乘計程車抵達。辛○○則駕駛車牌號
    碼0000000號自小客車在該賓館前等候，乙○○見丁○○到達，即以手搭
    丁○○之頸部及肩膀處之方式控制其行動自由而強押進入辛○○所駕駛之前開自
    用小客車內後座左側，由辛○○駕駛該車在臺中市行駛，坐於右後座之乙○○則
    喝令丁○○趴下，並以外套蓋住丁○○之頭部，致其無法抵抗，乙○○並隨即取
    得丁○○隨身之手提包並交給辛○○，辛○○除將之置於右前座椅上外，並將其
    內之現金新臺幣（下同）一千四百元、丁○○持用之行動電話一支及國民身分證
    、健保卡各一枚取出置於自己身上。又乙○○發現丁○○手上有針孔痕跡（丁○○施用毒品部分，由檢察官另案偵查），辛○○與乙○○乃恐嚇丁○○稱：欲將
    施用毒品之事報警處理等語，以脅迫丁○○配合聯絡友人或親人拿出贖金。丁○○為求安全獲釋，乃於是日二十二時四十二分許，以電話聯絡應召站，由該應召
    站負責人丙○○於同日二十二時四十九分許回電，並由辛○○對丙○○稱：要丁○○平安回家，須三萬元贖回丁○○等語，丙○○以夜間籌款不易為由要求降價
    ，辛○○於是同意降為一萬五千元，並要求丙○○在晚間二十四時之前到達臺中
    市○○路與五權路口之加油站，再撥打丁○○原持用之0000000000號
    電話進一步聯絡，辛○○則將所駕駛之自小客車停在中投公路下方之全國加油站
    旁等候，並為防止丁○○脫逃，要求丁○○脫光衣物後，將丁○○衣物置於右前
    座椅上。嗣丙○○以電話聯絡告知辛○○其已抵達中投公路，辛○○乃指示丙○○於經過全國加油站旁時，將現金往高架橋下丟，丙○○並隨即依該指示將一萬
    五千元之現金丟下，惟因辛○○與丑○○擔心有警埋伏，而未出面撿取贖款，復
    將取贖地點變更為要丙○○沿臺中市○○路往文心南路方向並在中山醫院旁高架
    橋之第五根路燈時將錢投下，辛○○乃讓乙○○下車在該處取贖，惟乙○○隨即
    於四月一日凌晨一時十分許為警查獲，辛○○因無法聯絡到乙○○，乃駕車載丁○○要離開現場，嗣於四月一日凌晨一時二十分許，在行經文心南路與復興路口
    時為警查獲，警方人員並在辛○○身上查獲丁○○所有之現金一千四百元、國民
    身分證與健保卡各一張，與行動電話一支。
二、案經台中市警察局第一分局報請臺灣臺中地方法院檢察署檢察官偵查起訴。
    理  由
一、訊據被告辛○○與丑○○二人，均矢口否認有右揭擄人勒贖之犯行。被告辛○○
    辯稱：渠等沒有擄人勒贖及強盜之意，渠等是因要消費，才打電話找小姐應召；
    小姐到時，渠等並無控制其行動自由，亦無將她押入車內，係她自己上車的，也
    沒有用外套蓋住她及命令她趴下；那一千四百元是她在打開皮包的時候，渠等發
    現她有針筒，渠等並無恐嚇說要報警，那時她就拿她一千四百元給渠等，一來，
    說要渠等不要報警，二者，因為她本身有一些債務，她要求渠等說要渠等打電話
    找她朋友要三萬元，得手後可以分給渠等，是分成三份；渠等並無要求她脫光衣
    服，是她吸毒之後把外套及上衣脫掉，是她個人的行為等語。被告乙○○則辯稱
    ：伊有在做不銹鋼，一個月有四萬餘元，伊並不缺錢，係被告辛○○找伊要找小
    姐應召，因伊事先不知他要找小姐應召，所以身上沒有足夠的錢，但被告辛○○
    說要先借伊，伊實際上並不缺錢；丁○○來之前在電話中價錢已談好，但到來時
    ，她要加價，所以才再談價錢，賓館也是她要求換的地點；在車上她要拿衛生紙
    時，她的毒品掉下來，渠等認為她有施用毒品，所以就打消消費的意思，她要渠
    等不要告訴他人；渠等就說要報警，她要求渠等，她老闆不知她在吸毒，她目前
    要以這個行業賺錢供自己吸毒，並說如果渠等報警，並跟她老闆娘說，她老闆娘
    不喜歡人家吸毒，會害她沒工作，伊就說渠等不報警，也不跟她老闆娘說，請她
    下車，她說這樣她回去不能交代，她說她跟藥頭約好當天晚上十點要去還她先前
    欠藥頭之錢，她說她老闆娘扣押她的皮肉錢，她要求渠等幫她脫離老闆娘的魔掌
    ，要求渠等配合她演一齣戲，要求她老闆娘把錢騙回來，所以渠等才跟她一起在
    車上，由她跟她老闆娘聯絡交款的事宜，金額也是她自己跟她老闆娘講的，那時
    伊想說她一個女孩子作這種應召工作很可憐，老闆娘還要扣她的皮肉錢，又有藥
    頭要催她的欠款，所以就決定幫她跟她老闆娘騙錢，如果真的要擄人勒贖不可能
    只要三萬元，伊有正當工作，整個過程中她的行動非常自由，在過程中她有打電
    話給他的藥頭改付款時間為晚上十二點，在過程中她與藥頭聯絡二十幾次等語。
    惟查，右揭事實，業據被告二人於九十一年四月一日下午檢察官訊問時，分別供
    承：「（問：三月三十一日是如何押被害人上車？）我們兩人在晚上九點多看報
    紙小姐應召的廣告由辛○○打電話叫小姐，晚上九點五十分左右被害人到仙旅賓
    館，我和辛○○開0000000號小轎車過去，由我下車扶著被害人肩膀叫她
    上車，我喝令她把頭趴下，並拿劉某的外套蓋住他，由我先搜刮她身上的財物，
    一千四百元，身分證及健保卡將該等財物交給劉某，車子先在市區徘徊一小時後
    ，開往五權西路全國加油站，其間被害人老闆娘有打她的手機，剛開始我們沒有
    接電話，到加油站時電話又響起，辛○○就說拿三萬元把小姐贖回去，劉就掛電
    話，之後老闆及她的朋友又陸續打電話來討價還價，最後談好一萬五千元，並約
    定在加油站旁贖款，等了約三四十分鐘，老闆打電話來說快到了，劉某叫對方從
    天橋丟下錢，因當時有一部車在我們的車附近，劉某就先把車開走，劉某並打電
    話問她人在哪，老闆說在橋下，劉某又更改地點，叫老闆往高工路及文心南路開
    ，劉某和她約在中山醫院陸橋上的第五根路燈將錢丟下，由我下車走去取款，即
    被警察查獲」、「（問：在什麼時間、地點命被害人把衣服脫光光？）在全國加
    油站等錢時，是辛○○命令她脫光光」、「（問：為何叫被害人脫光光？）怕被
    害人逃跑，劉某叫她脫她就脫了」、「（問：在強押被害人期間，誰對被害人說
    最好不要反抗否則要你好看？）我們都沒這樣說，只說妳好好合作，這件事與你
    無關我們只是缺錢而已」等語（以上為被告乙○○部分）；及「（問：在押被害
    人的過程中，是誰對被害人說你最好乖乖不要反抗，否則要你好看？）我不是這
    樣說，我們是說要好好配合就沒有事情」、「（問：向被害人的朋友要贖款是被
    害人打電話說的還是你們打電話說的？）是我叫被害人打電話給她朋友，我才跟
    她朋友說要三萬元」、「（問：加油站附近為何要被害人把衣服脫光？）怕被害
    人偷跑」、「（問：乙○○在車上把被害人的什麼財產交給他？）現金一千三百
    元、身分證、健保卡」、「（問：什麼時候謀議？）當晚九點多兩人臨時起意」
    、「（問：當時計畫為何？）剛開始是謀議把女孩子叫出來跟她要錢，後來才發
    現她沒有多少錢，才跟她朋友要」等語（以上為被告辛○○供述之內容）不諱，
    核與證人即被害人丁○○於本院審理時所結證：「我忘記那天我是幾點打電話告
    訴他們（按指應召站）我要上班，通常我上班前，我都會先打一通電話給丙○○
    的員工，然後他會通知一個計程車司機過來曉明女中載我，我跟他說我要上班，
    他就會說，計程車五分鐘後到，我就必須在那邊等他，上車後，計程車司機就會
    告訴我，現在有沒有事要做，如果有事要做他就會把我載去要應召的地點，如果
    沒事，就在車上等丙○○的電話，他會打給司機說有沒有事，那天我忘記幾點的
    時候要上班，然後計程車司機來載我，他就跟我說有事要做，我問他去哪裡，他
    說要去仙旅，到那邊之後，他就跟我說在那邊的人就是客人，要我下去，然後我
    就下去，看到乙○○，乙○○就把我帶到車上」、「當天就是乙○○帶著我，到
    停車的地方，推我上車後，他們以外套壓著我，說不要吵，然後就開車，不知道
    繞多久，應該是一個小時多，才叫我打電話叫公司的人拿錢，打給公司後，辛○○跟公司說，你們小姐現在在我這裡，我須要錢，要跑路，不曉得講多少錢，後
    來是拿三萬元，老闆跟他們說她在豐原，他們就說沒有關係，他們要等老闆，我
    一上車他們就把我的皮包搶去，怕我接電話，後來他們就把我載到全國加油站，
    在那邊等，後來老闆打電話來，說她已經到了，就跟辛○○他們約在哪裡丟錢，
    如何放我，辛○○怕我會逃跑，就不讓我穿衣服，因為他叫乙○○去拿錢，乙○○就先下車，要去撿錢，乙○○打電話給辛○○說沒有看到錢，辛○○說等一下
    再打給乙○○，先打給老闆，後來乙○○又打電話來說警察來了，快跑，辛○○
    就開車開很快，我回頭看，就二、三台車在追他，後來警察拿槍出來叫辛○○不
    要跑，車子停下來後，辛○○被押在旁邊，我就趕快下車到前座那邊穿衣服」、
    「當時後座的人把我的皮包拿給前座的人，他們打開來看，裡面就有我的行動電
    話、一千四百元、身分證、健保卡，並且他們就私自把那些拿起來，都沒有還我
    ，一直到後來警察查獲後，警察才把皮包還給我」等語；及丙○○於九十一年四
    月十一日下午檢察官偵訊時所證述：「（問三月三十一日是誰打電話給你？）他
    們主動打電話給我，是在下午十一時二十分我接到歹徒以丁○○的電話打給我，
    他說丁○○在他手上，如果要他平安回家就要湊三萬給他，我原先以為是開玩笑
    ，丁○○說她很平安要我湊三萬讓她能平安回來，後來我與歹徒討價還價至一萬
    五千元，要我在十二時前趕到復興路與忠明南路口的加油站，我叫計程車去，叫
    我到了撥丁○○的電話0000000000，撥後叫我往中投方向走，我又叫
    計程車至要上中投公路前的五權南路上雙子星檳榔攤我又再撥一次電話，他們就
    叫我上中投公路，上了中投後他們叫我看到全國加油站，但司機已開過頭，我就
    下中投，又回頭再去一次，他們說他找不到又叫我撿錢回來，叫我往高工路方向
    ，等我到後再撥給他，沿路叫我回報路況，並拉下車窗後來上中山醫院前的陸橋
    ，他叫我上陸橋，在陸橋上要丟錢時，他已被警方查獲，都是同一人與我通話」
    、「（問：歹徒在電話中有無恐嚇你？）他叫我不要報警，說我怎麼對他就要怎
    麼對我」等語，在九十一年十二月三日於本院調查時所結證：「（問：本件案發
    過程中，你是否有接獲甲○【按指丁○○，以下同】或者是其他人轉知要妳準備
    贖款以交付給綁架甲○的歹徒？）有。是甲○撥電話給我，要找另一個人阿娟，
    她有跟我們一起去唱歌，我們都叫她阿娟姐，後來，甲○就問我有沒有錢，可以
    借給她。她說要三萬元，我說我沒有那麼多錢，後來，她有叫一個男生跟我講要
    三萬元，我說沒有那麼多錢，那個男生就要我湊看看，再打電話給他，後來我請
    教當警察的朋友，警察的朋友叫我說，這個要報案」、「（問：後來一直到警方
    逮獲被告二人，過程中你如何聯繫相關人等及如何籌錢去交付贖款？）那天接到
    電話後，請教當警察的朋友，他要我報案，配合警察。男的歹徒用甲○的電話叫
    我搭計程車到復興路及忠明南路口那邊，我就依照指示叫計程車從潭子我家中出
    發，我與歹徒說沒有那麼多錢，我只有一萬五千元，那男的歹徒說一萬五千元也
    好，到達那地點時，再打電話給他。這中間，我也有與警察朋友及另外有朋友撥
    電話進來，撥電話進來的朋友我忘了是誰。到達上開地點後，我下車，而男的歹
    徒要我再往中投方向最後一攤檳榔攤那邊過去，我就再攔了另一部計程車，那男
    的歹徒叫我到達之後再撥電話給他。他就一直與我講話，要我往中投上面開。並
    且叫我到了一個加油站那邊，要我將錢往下丟，但是，他跟我講的時候，已經經
    過了，於是要我繞回頭再丟一次，而這一次，我丟了之後，他沒有去撿，後來叫
    我去撿，我撿到之後，他叫我往高工路方向走，到了不知道的街名，他要我不要
    停一直往前走，到中山醫學院那邊高架橋上的第五根電燈桿，錢往下丟，我還沒
    丟，警察就打電話問我甲○的行動電話幾號，我有告訴警察甲○的電話號碼。警
    察一路上就要我錢慢著丟，後來，他們就被抓到了。之後，警察就要我到第一分
    局去了」、「（問：在整個過程中，甲○是否有告訴妳她被綁架要付贖款，歹徒
    才要放人？）第一通電話她是說要跟我借錢，她有說她被綁架，當時我以為她開
    玩笑，接著，好像是電話要掛斷前，電話就被男孩子接走，告訴我等一下聯絡。
    後來，我有回撥，但是沒有接。因為我想要弄清楚狀況。後來，我就聯絡我那個
    警察朋友。他說我要報案」等語等之情節相符，並經證人即參與偵辦查獲本案之
    台中市警察局第一分局刑事組偵查員己○○、癸○○、戊○○、子○○等人於本
    院調查、審理時分別到庭結證參與查獲本案之過程明確，且有警方查獲本案所製
    做之搜索扣押筆錄、丁○○出具之贓物認領保管收據、0000000號自小客
    車照片、和信電信股份有限公司門號0000000000號用戶基本資料、通
    聯紀錄、0000000000、0000000000、000000000
    0、0000000000、0000000000、0000000000、
    0000000000、0000000000、0000000000、00
    00000000號行動電話租用資料及00000000、00000000
    號等市內電話之裝機資料附卷可證。由被害人丁○○在被告辛○○為警查獲時之
    衣著狀態，足見其於遭被告乙○○挾持上車後，其行動自由確實有被剝奪；且依
    丁○○當天持用之0000000000號行動電話通聯紀錄所示，被告丁○○
    當天於被告二人車上，其行動電話幾乎皆用以聯絡交付贖款之用，並無被告乙○○所稱在過程中丁○○與其藥頭聯絡二十幾次等情；是自丁○○被擄後，整個向
    被害人丙○○勒贖之過程以觀，本件顯係由被告二人謀議、主導，斷非由丁○○
    與被告二人共同設局圖謀詐騙被害人丙○○甚明。再徵諸被告二人與被害人丁○○及丙○○於本件案發前俱不相識，更遑論有何嫌隙，實無設詞誣陷被告二人之
    可能；與被告乙○○、辛○○於偵查中皆供承其等二人於案發當天均未攜帶足夠
    與丁○○性交易之款項，顯見其等二人確係假性交易之名，行事前已經謀議之擄
    人勒贖之實甚明等情，被告二人上開之所辯，顯均係事後飾卸之詞，不足採信，
    本件事證明確，被告二人之犯行，皆堪以認定。
二、按擄人勒贖原為妨害自由及恐嚇罪之結合犯，不僅擄人行為為實施犯罪，即其在
    勒贖中亦為實施之繼續行為，此有最高法院二十三年上字第七四一號判例可資參
    照。次按「刑法第三百四十七條第一項擄人勒贖罪係以『意圖勒贖而擄人』為構
    成要件，其犯罪方法行為係將被害人置於行為人實力支配之下，予以脅迫，其犯
    罪之目的行為，係向被害人或其關係人勒索財物，因此擄人勒贖罪本質上為妨害
    自由與強盜之結合；在形式上則為妨害自由與恐嚇罪之結合。擄人勒贖行為一經
    實現，犯罪即屬既遂，在被害人之自由回復以前，其犯罪行為均在繼續進行中，
    在犯罪行為終了前，若基於擄人勒贖之單一或概括犯意，先後向被害人或其關係
    人不法取得財物之多數行為，理論上自均應吸收於擄人勒贖之犯罪中而論以擄人
    勒贖一罪」，此亦有最高法院八十一年度第三次刑事庭會議（二）決議可資參照
    。是在擄人勒贖過程中，雖另有妨害自由、恐嚇及強取被害人財物之行為，此項
    妨害自由、恐嚇及強盜之行為，自屬包含於擄人勒贖之同一意念之中，而視為擄
    人勒贖之部分行為。又按行為人只要在擄人之初具有勒贖財物之意思，並進而實
    施擄人之行為即為已足，其後不論向被擄人本人或其家屬勒取財物，均係在完成
    勒贖取財之目的，應屬擄人勒贖行為之一部，不另論以強劫罪名，最高法院八十
    二年度臺上字第四九二一號判決意旨可資參照，是被告辛○○、乙○○二人自被
    害人丁○○身上取得現金一千四百元、行動電話、國民身分證、健保卡等物之行
    為，已屬擄人勒贖行為之既遂。故核被告二人所為，均係犯刑法第三百四十七條
    第一項之擄人勒贖罪。被告二人就上開犯行，有共同犯意之聯絡及行為之分擔，
    應依共同正犯論處。又依最高法院八十八年度臺上字第四三二０號判決意旨：「
    擄人勒贖罪與強盜罪，就其均係以不法得財為目的而施用強暴脅迫等手段以剝奪
    被害人之行動自由，且於被害人遭受挾持而陷於不能抗拒中，以加害其生命或健
    康為要脅，逼令被害人或第三人交付財物一點觀之，二者均屬盜匪行為，其罪責
    並無不同。故於擄人勒贖行為繼續中，兼又強劫被擄人財物之行為，在行為人主
    觀上，既係基於一個擄人以取財之單一犯意為之，客觀上又屬一個接續進行之盜
    匪行為，自應認係一個包括的擄人勒贖行為，不另論以強盜罪名。」觀之，被告
    二人於擄走被害人丁○○後另強行取走丁○○現金、行動電話、國民身分證、健
    保卡之行為，其主觀上係基於一個擄人以取財之單一犯意為之，客觀上又屬一個
    接續進行之盜匪行為，自應認係一個包括的擄人勒贖行為，不另論以強盜罪名。
    是本件檢察官於起訴書所犯法條欄認被告二人所為係犯刑法第三百三十二條第二
    項第三款之強盜擄人勒贖之結合犯，即有未洽，起訴法條應予變更。爰審酌被告
    二人年輕力盛，不思以己力賺取正當之錢財，卻以籌畫本案，共同剝奪被害人丁○○之行動自由，強取財物，再出言恐嚇勒贖，其等之行為漠視法律及人性尊嚴
    ，嚴重破壞社會秩序，犯後供詞避重就輕，亦難認有悔意，惡性均屬重大，惟被
    告二人雖經勒贖，然除取得被害人丁○○上開財物外，尚未取得被害人丙○○準
    備交付之款項，而被告辛○○並無前科，有台灣高等法院被告全國前案紀錄表存
    卷可按，其素行尚可，然被告辛○○於本案顯係為主謀等一切情狀，分別量處如
    主文所示之刑，以示懲儆。
據上論斷，應依刑事訴訟法第二百九十九條第一項前段、第三百條，刑法第二十八條
、第三百四十七條第一項，判決如主文。
本案經檢察官壬○○到庭執行職務。
中    華        民    國      九十三      年       六      月     七    日
                              臺灣臺中地方法院刑事第二庭
                                審判長法  官  張智雄
                                      法  官  許惠瑜
                                      法  官  柯崑輝
右正本證明與原本無異。
如不服本判決，應於判決送達後十日內向本院提出上訴狀，上訴於臺灣高等法院臺中
分院( 須附繕本 )。
                                      書記官
中    華        民    國      九十三      年       八      月     二    日
附錄本判決論罪科刑法條
中華民國刑法第三百四十七條第一項：
意圖勒贖而擄人者，處死刑、無期徒刑或七年以上有期徒刑。